【裁判字號】    98,簡上,297
【裁判日期】    980617
【裁判案由】    詐欺
【裁判全文】
臺灣桃園地方法院刑事判決            98年度簡上字第297號
上  訴  人
即  被  告  甲○○
上列被告因詐欺案件，不服本院中華民國97年12月31日97年度壢
簡字第2985號第一審刑事簡易判決（檢察官聲請簡易判決處刑
案號：臺灣桃園地方法院檢察署97年度偵字第18368號，暨移送
併案審理：臺灣桃園地方法院檢察署97年度偵字第21233號），
提起上訴，本院管轄之第二審合議庭判決如下：
    主  文
上訴駁回。
    事實及理由
一、本案經本院審理結果，認為原審簡易判決以上訴人即被告甲
    ○○犯刑法第30條第1項、第339條第1項之幫助詐欺罪，並
    審酌被告詐得之財產上不法利益價值尚非絕高，一時失慮，
    兼衡被告亦不嘗犯詐欺罪名，聲請人求處有期徒刑5月，容
    屬過重等一切情狀，量處被告有期徒刑4月，如易科罰金，
    以1,000元折算1日，認事用法及量刑均無不當，應予維持，
    並引用原審簡易決書記載之事實、證據及理由（如附件）。
二、上訴人上訴意旨雖以：其因工作須領取薪資，故申辦渣打國
    際商業銀行龍潭分行帳號：0000000000000000帳戶及合作金
    庫帳戶，其一是留予自用，另一則留予婆婆養育3名子女使
    用，該等帳戶之金融卡確實在開戶當天即遭遺失。其早年因
    家暴案件遭前夫暴力毆打致腦部受損傷，有嚴重健忘、記憶
    力衰退之狀況，且將金融卡密碼書寫其上背面，乃因方便婆
    婆使用云云。惟查：
(一)、被告於97年7月23日分別向渣打國際商業銀行股份有限公司
    （下稱渣打銀行）龍潭分行申設帳號0000000000000000號存
    款帳戶及合作金庫商業銀行（下稱合作金庫）龍潭分行申設
    帳號000000000000 0000號存款帳戶之事實，業據被告於警
    詢、檢察官訊問時坦認不諱，並有渣打國際商業銀行股份有
    限公司龍潭分行97年8月13日渣打商銀龍潭字第09700162號
    函檢附之甲○○開戶基本資料、交易明細及合作金庫商業銀
    行龍潭分行97年9月11日合金龍存字第19700042222號函檢附
    之甲○○開戶基本資料及交易明細等件在卷足憑，是前述帳
    戶確為被告所申設之情，堪以認定。又證人即被害人乙○○
    、丙○○遭詐欺取財之經過，業據渠等分別於警詢時證述甚
    詳，並有被告之渣打銀行綜合儲蓄存款帳戶明細1份、被害
    人丙○○匯款之合作金庫銀行櫃員機交易明細5張等件在卷
    可稽，是被害人乙○○、丙○○遭詐騙集團詐騙，而分別將
    新臺幣（下同）95,000元、195,000元匯入被告申設之前開
    帳戶之事實，亦堪認定。
(二)、被告未能就其上開供述提出相關客觀證據，以供本院調查，
    且觀諸佐以現今各金融機構所設自動提款機之操作程序，除
    須由使用者將存款帳戶之金融卡插入該提款機外，尚須輸入
    由金融機構提供或由存款戶嗣後變更所設定之四碼或六碼密
    碼經機器核對無誤後，方得以提領該帳戶內金錢，被告於檢
    察官偵訊陳稱：該帳戶提領密碼為自己的生日等語，一般人
    對於自己之生日當不可能遺忘，且亦無證據足資證明其遭家
    暴而有記憶力不清等情，是被告顯無將密碼註明在金融卡背
    面用以備忘之必要，被告豈贅須註記，徒增遺失或失竊後
    遭人冒領帳戶內款項之危險？凡此所為辯解與常情相違，應
    係被告事後規避刑責之詞，殊難採信。況詐騙集團使用人頭
    帳戶理應先行取得帳戶申請人之同意，如貿然任意使用遺失
    或遭竊之銀行帳戶存摺、提款卡，本可預期帳戶申請人察覺
    遺失或遭竊後有申請掛失前開帳戶原有存摺及提款卡之可能
    ，詐騙集團自無由大費周章詐騙被害人，卻指示其匯款至隨
    時將遭人停用而無法提領之帳戶內，導致其自陷於一方面無
    法提領所詐得金額以遂行犯罪目的，他方面仍受刑事追訴危
    險之窘境。尤以，被告所申設之該等帳戶係用以領取薪資及
    供婆婆養育子女之用，則自當特別留意，豈會於97年7月23
    日遺失後，即放任8天後（即31日）始欲向上開銀行辦理掛
    失，實令人存疑。再者，既須供其婆婆使用，又何以於申辦
    上開合作金庫存款帳戶當日，即將存入之1,000元領清，亦
    有違常情。基上，可知被告所申請之前開渣打銀行龍潭分行
    、合作金庫龍潭分行帳戶金融卡確係被告自己交由犯罪集團
    成員，並由其告知提領密碼，而供該犯罪集團成員使用無訛
    。
(三)、又按金融存款帳戶，事關存戶個人財產權益之保障，與存戶
    之提款卡及密碼結合，其專屬性、私密性更形提高，除非本
    人或與本人具密切之關係者，難認有何理由可自由流通使用
    該存簿、提款卡及密碼，一般人亦均有應妥為保管帳戶存簿
    、提款卡及密碼，以防止被他人冒用之認識，縱有特殊情況
    偶有將上開物品交付他人之需，亦必深入瞭解其用途後再行
    提供以使用，恆係吾人日常生活經驗與事理；且金融帳戶為
    個人理財之工具，申請開設金融帳戶並無任何特殊之限制，
    一般民眾皆可以存入最低開戶金額之方式申請開戶，一個人
    可以在不同之金融機構申請多數之存款帳戶使用，並無何困
    難，此乃眾所週知之事實。且依一般人之社會生活經驗，若
    見有非親非故之人不以自己名義申請開戶，反而以出價蒐購
    或借用之方式向他人蒐集金融機構帳戶供己使用，衡情當能
    預見蒐集金融帳戶者，係將所蒐集之帳戶用於從事財產犯罪
    。況觀以現今社會上，詐騙者以蒐集之人頭帳戶，作為詐欺
    之轉帳帳戶，業經報章媒體時有批露，因此交付帳戶與非親
    非故之人，受讓人將持以從事財產犯罪，已屬一般智識經驗
    之人所能知悉或預見。被告對於向其蒐集本案帳戶資料之人
    ，將持以作為詐欺取財犯罪之不法使用，亦顯然有所預見，
    其無正當理由，竟輕率將該等帳戶之金融卡及其密碼等帳戶
    資料提供與身分上不具密切關係之人，對於該持用其帳戶資
    料之人果真用以作為詐欺取財之轉帳工具，顯然亦不違背被
    告之本意，本案雖查無積極證據證明被告與該蒐集其帳戶之
    人有何共同實施詐欺犯行之手段施用或犯意聯絡，惟被告對
    於金融帳戶交付他人使用，可能遭持以從事詐欺取財犯罪之
    用，有所預見，且果真被利用作為詐欺取財之轉帳帳戶，又
    不違背被告之本意，足認被告有以提供帳戶與他人，幫助他
    人犯詐欺取財罪之未必故意，被告自應負幫助他人為詐欺取
    財之刑責甚明。是以，被告上訴意旨，仍執陳詞，否認犯罪
    ，為無理由，應予駁回。
四、被告經合法傳喚，無正當之理由不到庭，爰不待其陳述，逕
    行一造辯論判決。
五、據上論斷，應依刑事訴訟法第455條之1第3項、第368條、第
    371條、第373條，判決如主文。
中    華    民    國     98    年    6    月    17    日
            刑事第十一庭  審判長法  官  蔡榮澤
                                法  官  林蕙芳
                                法  官  汪曉君
不得上訴。
以上正本證明與原本無異。
                                書記官  楊晴文
中    華    民    國    98    年    6     月    17    日


司法院資訊處製作；財團法人民間司法改革基金會備份。
